臺灣基隆地方法院刑事判決　　　　　　　　　　　　　九十三年度簡上字第二五號
　　上　訴　人　臺灣基隆地方法院檢察署檢察官
　　被　　　告　乙○○
右上訴人因被告妨害自由等案件，不服本院基隆簡易庭九十二年度基簡字第七七０號
，中華民國九十三年一月三十日第一審判決（原聲請簡易判決處刑案號：臺灣基隆地
方法院檢察署九十二年度偵字第一００號）提起上訴，本院判決如左：
    主      文
上訴駁回。
    事      實
一、緣劉允綱（已死亡）即乙○○之子前於民國九十一年九月三十日，騎乘車號ＰＯ
    Ｔ─八九一號重型機車行經臺北縣汐止市○○○路○段與仁愛路口時，因與甲○
    ○駕駛車號ＫＢ─八五八號曳引車發生擦撞，致劉允綱當場死亡（甲○○涉嫌過
    失致死案件，刻正由臺灣士林地方法院檢察署另案偵辦中）；乃甲○○概不承認
    過失肇事之責任，且迄無主動前往劉允綱靈前上香致歉之舉措。九十一年十月七
    日中午十二時五十分許，乙○○與姓名年籍不詳之成年男子二名，共同駕駛自用
    小客車自基隆市立殯儀館（劉允綱靈堂之所在）出發，擬前往臺北縣汐止市交通
    隊拿取劉允綱車禍死亡事件之採證照片，途經臺北縣汐止市○○路時，適見甲○
    ○騎乘機車行駛在該路段之同向車道，乙○○因憶及甲○○推諉車禍責任及對劉
    允綱身後事不加聞問之態度而驟起情緒波動，為使甲○○能前往劉允綱之靈堂致
    意，遂與上開二名年籍不詳之成年男子，基於剝奪甲○○行動自由之犯意聯絡，
    先以其等共同駕駛之自用小客車攔阻甲○○騎乘機車之去路，再由乙○○出手強
    行拉扯甲○○頭戴之安全帽，致使甲○○逼不得己而自行離車（機車），嗣並利
    用其等人數及交通工具上之優勢，使甲○○在心理受到壓制之狀況下登上其等所
    共同駕駛之自用小客車，以此方式違背甲○○之自由意志，強行帶同甲○○前往
    基隆市立殯儀館，剝奪甲○○之行動自由。嗣甲○○抵達基隆市立殯儀館（劉允
    綱靈堂前）之後，因其毫無道歉或認錯之言詞或舉動，乙○○與在場之其他劉允
    綱家屬、朋友見狀，乃再度怒從心起，乙○○並與在場姓名年籍不詳之成年家屬
    四、五名，另行萌生傷害人身體之犯意聯絡，共同徒手毆擊甲○○，致使甲○○
    受有胸部挫傷併左側第七勒骨骨折、右鑷部腹痛、上背部多處擦傷等傷害。
二、案經被害人甲○○訴由基隆市警察局第一分局報請臺灣基隆地方法院檢察署檢察
    官聲請本院以簡易判決處刑。
    理      由
一、訊之被告乙○○固不否認其於前揭時、地與告訴人甲○○偶遇之後，確因一時情
    緒激動而駕駛車輛阻截告訴人之去路，嗣並曾出手拉扯告訴人頭戴安全帽等事實
    ；亦不否認其在偕同告訴人抵達基隆市立殯儀館之後，確曾在劉允綱靈堂之前，
    徒手毆擊告訴人背部二、三下等情節，惟矢口否認有何前揭妨害告訴人自由及傷
    害告訴人之犯行，辯稱：告訴人係自願登上其等所駕駛之自小客車隨同其等前往
    基隆市立殯儀館祭拜上香，而非其等強拉上車；又伊在劉允綱靈堂之前，雖有出
    手毆擊告訴人背部二、三下之舉措，然伊前揭毆擊告訴人背部之行為，不可能造
    成告訴人受有胸部挫傷併左側第七勒骨骨折、右鑷部腹痛等嚴重傷害，是告訴人
    所受之此部分傷勢應係在靈堂之其他家屬、朋友毆擊所致，與伊並無關聯云云。
    經查：
  (一)案發當日，告訴人曾與其任職公司（平安交通有限公司）之游姓經理取得聯絡，
    並經游姓經理告以「證人簡文明（告訴人所屬平安交通有限公司處理車禍事件之
    顧問）稱：被告等情緒並不穩定，恐有失控而對告訴人實施傷害之虞」等語，嗣
    游姓經理並曾表示下午再陪同告訴人前往基隆市立殯儀館上香致祭等情節，業據
    告訴人指陳綦詳，核與證人簡文明（告訴人所屬平安交通有限公司處理車禍之顧
    問）結證稱：案發當日，伊曾與公司游姓經理聯絡，告知被告等對告訴人相當不
    滿，可能會傷害告訴人，伊並曾建議游姓經理倘與告訴人取得聯繫，應建請告訴
    人於當日下午再行前往靈當致祭（見偵卷第五八頁反面至五十九頁）等語相符，
    堪認告訴人所指上開情節，應非無稽。告訴人在案發之前，既已知悉被告對其心
    生不滿而恐有失控對其不利之虞，則衡之一般常情，告訴人又豈有在毫無己方友
    人陪同之情形下，孤身隨同被告前往自己無法掌控之陌生地域之理！由此情節以
    觀，被告辯稱：當發當日係告訴人自願登上其等所駕駛之自小客車隨同其等前往
    基隆市立殯儀館云云，已屬大有可疑，而足以啟人疑竇；其次，告訴人騎乘機車
    於案發當日行經臺北縣汐止市○○路之際，先係經被告等以共同駕駛之自用小客
    車阻截告訴人騎乘機車之去路，嗣被告更曾出手拉扯告訴人頭戴安全帽等事實，
    分據被告及告訴人陳明在卷。由此情節以觀，堪認案發當日，告訴人自經被告等
    駕駛自用小客車阻截之時起，至其主動離開自己騎乘機車並登上被告等共同駕駛
    之自用小客車之時止，被告確有對告訴人施加暴力之強暴行為無疑。被告既曾對
    告訴人施以暴力，告訴人復係在毫無心理準備之狀態下，經被告等駕駛自用小客
    車阻街攔截，再佐以被告一方人數（被告一方有三人；至告訴人僅孤身一人）及
    被告一方交通工具（被告一方交通工具為自用小客車；至告訴人交通工具僅係機
    車），在被告及告訴人偶遇之時所佔之優勢，則告訴人經被告等攔截時起，至其
    登上被告等共同駕駛之自用小客車時止，其心理上所受之壓制，自可見一斑！被
    告既身為一具有辨別事理能力之成年女子，此有被告年籍在卷可參，則被告就告
    訴人當時身處環境之惡劣，斷不容其砌詞諉稱不知！更何況，告訴人自駕駛曳引
    車與劉允綱（被告之子；已死亡）騎乘機車發生碰撞致劉允綱死亡之時起，至案
    發之時止，概無主動前往劉允綱靈堂上香致意之舉措，且此為被告所明知，則被
    告與告訴人在臺北縣汐止市○○路偶遇之時，其主觀上當亦有「告訴人並無主動
    前往靈堂上香致意之意願」之認識，乃竟仍在如上所述之種種情狀下，施以前揭
    強暴行為，迫使告訴人登上其等所共同駕駛之自用小客車以隨同其等前往劉允綱
    之靈堂，則不問被告有無強拉告訴人上車之行為，亦不問告訴人有無口頭敷衍答
    稱願意隨同被告前往靈堂之虛偽允諾，被告之前揭所為，均已該當刑法第三百零
    二條第一項所稱之「以非法方法剝奪人之行動自由」，而不容其執前詞以圖免其
    應負之刑事責任。況且，告訴人於案發當日經被告等當街阻截之際，其本身即係
    處於有交通工具（機車）之狀態，設告訴人果係出於自願而隨同被告等前往基隆
    市立殯儀館祭拜上香，則其大可自行騎乘機車前往，乃告訴人竟捨自己之交通工
    具（機車）不用，反搭乘被告等共同駕駛之自用小客車前往基隆市立殯儀館，由
    此情節研判，被告辯稱係告訴人自願上車前往乙節，自屬有悖常情，而難以令人
    採信！再者，被告原係供稱：是伊獨自一人開車遇到告訴人（見偵卷第四頁、第
    二十三頁反面）等語，後則改稱：是伊與另一男子共同駕駛自用小客車（見偵卷
    第二十九頁）等語，嗣於本院審理時，則復辯稱：是伊與小叔共同駕駛自用小客
    車等語，由被告就案發當日駕駛自用小客車之人數前後供述不一之情狀，並衡諸
    告訴人係三十餘歲之壯年男子（年籍詳卷），且係從事拖曳車駕駛業，其氣力當
    係不小，僅憑被告一名女子，實難強迫告訴人上車等情節，本院因認告訴人指稱
    ：係被告與另二名成年男子共同強迫其上車前往基隆市立殯儀館等情，應與事實
    相符，而堪予採信。
  (二)告訴人在基隆市立殯儀館內曾受多人毆擊，並致其受有胸部挫傷併左側第七勒骨
    骨折、右鑷部腹痛、上背部多處擦傷等傷害之事實，業據告訴人指證歷歷，且為
    被告所不否認，並有前揭診斷證明書乙紙在卷可佐；而證人簡文明於偵查中亦確
    曾到庭結稱：案發當日伊抵達基隆市立殯儀館時，看見告訴人跪在劉允綱靈前，
    手抱著胸很痛苦的樣子，嘴角有中午吃的東西溢出來，嗣被告之夫叫伊將告訴人
    帶走，伊即將告訴人帶往臺灣礦工醫院就醫等語（見偵卷第五十九頁）。由此情
    節對照以觀，堪認告訴人指稱其上開傷勢均係在靈堂遭人毆擊所致等語，並非虛
    妄，而與事實相符。被告雖迭稱伊僅係出手毆擊告訴人背部二、三下，是告訴人
    所受之傷勢，應係其他在場人之毆擊所致，而與伊無關云云，然按二人以上共同
    實施犯罪之行為者，皆為正犯，刑法第二十八條定有明文；易言之，刑法第二十
    八條所指之共同正犯，乃指二以上之行為人，形成一個犯罪共同體，各個行為人
    彼此皆有以彼此行為互為補充，而在犯罪行為之分工與角色分配之協力合作下，
    共同完成犯罪，達成共同之犯罪目的之謂；既然每一個參與行為之人，均係共同
    決意之實踐者，故而，在刑法之評價上，各個參與行為之人，自應相互承擔彼此
    之刑事責任。茲本案被告在其他人毆擊告訴人之時，既查有參與毆擊告訴人之行
    為，則被告顯已透過參與毆擊之方式，與其他下手毆擊告訴人之實際行為人，產
    生共同傷害告訴人之犯意聯絡，則不問被告下手毆擊告訴人之力道及部位為何，
    被告就告訴人之傷害結果，自應與其他下手毆擊告訴人者，擔負相同之刑事責任
    。換言之，被告與在場下手毆擊告訴人者，既有犯意之聯絡（共同傷害告訴人之
    意思）及行為之分擔（參與毆擊告訴人身體之行為），則縱告訴人之前揭嚴重傷
    勢實係「被告以外之其他人」之毆擊行為所直接肇致，而非直接來自於被告毆擊
    告訴人背部二、三下之行為，然徵諸前揭說明，被告與其他下手毆擊告訴人者，
    仍應相互承擔彼此傷害告訴人身體之責任，而不容被告以前詞為由，以圖免其應
    負之刑事責任。
  (三)綜上所陳，本件事證明確，被告以非法方法剝奪人之行動自由及傷害之犯行，均
    屬堪可認定。
二、核被告所為，係犯刑法第三百零二條第一項之以非法方法剝奪人之行動自由罪、
    刑法第二百七十七條第一項之傷害罪。被告與姓名年籍不詳之成年男子二名間，
    就前揭以非法方法剝奪告訴人行動自由之事實；被告與姓名年籍不詳之成年人四
    、五名間，就前揭在劉允綱靈堂前傷害告訴人之事實，皆有犯意聯絡及行為分擔
    ，均為共同正犯。被告就所犯上開二罪間，犯意各別，行為互殊，應予分論併罰
    。本院審酌被告不思以法律途逕解決其子與告訴人間車禍之民、刑事糾紛，竟以
    私力剝奪告訴人之行動自由，其行為實屬不當，然慮及被告喪子之痛為人間至鉅
    ，其難忍心中之痛，始一時失慮，而犯下本案等一切情狀，認原審以被告罪證明
    確，適用刑事訴訟法第四百四十九條第一項前段、刑法第二十八條、第二百七十
    七條第一項、第三百零二條第一項、第五十一條第五款、第四十一條第一項前段
    、第七十四條第一款，罰金罰鍰提高標準條例第一條前段、第二條規定，分別量
    處被告有期徒刑三月、四月，併分別諭知易科罰金之折算標準及定其應執行之刑
    ，再就其所宣告之刑，為緩刑三年之諭知，其認事用法，並無不當，量刑亦堪稱
    妥適。告訴人指原審判決量刑過輕，就原審判決濫行指摘而請檢察官提起上訴，
    為無理由，應予駁回。
據上論斷，應依刑事訴訟法第四百五十五條之一第一項、第三項、第三百六十八條、
第三百七十三條，判決如主文。
本案經檢察官張長樹到庭執行職務。
中      華      民      國      九十三      年      四      月  二十九  日
                                臺灣基隆地方法院刑事第四庭
                                    審判長  法  官  陳  志  祥
                                            法  官  王  福  康
                                            法  官  王  慧  惠
右正本證明與原本無異。
對於本件判決不得上訴。
                                            書記官  吳  麗  雲
中      華      民      國      九十三      年      四      月  二十九  日
